臺灣高等法院交通事件裁定　　　　　　100年度交抗字第705號
抗　告　人
即受處分人　黃文潭
上列抗告人因違反道路交通管理處罰條例案件，不服臺灣臺北地
方法院所為中華民國100年5月13日100年度交聲字第479號裁定（
原處分案號：交通部公路總局臺中區監理所民國100年3月18日中
監違字第裁60-CG0000000號），提起抗告，本院裁定如下：
    主  文
抗告駁回。
    理  由
一、按汽車駕駛人轉彎時，在多車道左轉彎，不先駛入內側車道
    者，除處新臺幣（下同）600元以上1,800元以下罰鍰外，並
    予記違規點數1點，道路交通管理處罰條例第48條第1項第4
    款、第63條第1項第1款，分別定有明文。
二、原裁定意旨略以：抗告人即受處分人黃文潭於民國99年8月6
    日晚8時44分許，駕駛車牌號碼3R-7470號自用小客貨車，行
    經臺北縣汐止市（現改制為新北市汐止區○○○路○段與中
    興街口（往五堵），有不先駛入內側車道逕自中線車道左轉
    之違規行為，經警掣單逕行舉發，受處分人不服提出申訴，
    經原處分機關調查結果，仍認有上開違規情節，乃依道路交
    通管理處罰條例第48條第1項第4款、第63條第1項第1款（原
    裁決書漏引第1款）之規定，裁處罰鍰600元，並記違規點數
    1 點。受處分人雖辯以：新北市警察局依據數位錄影及舉發
    單，舉發伊於上開時、地之違規行為，違反行政程序法第5
    條明確原則及第6 條平等原則，即該舉發單位在汐止市○○
    路○段與民權路交叉口（前30公尺處之上方）有設置「左轉
    彎」、「直行」指示標誌，但在汐止市○○路○段與中興街
    交叉口前30公尺處並未設置「左轉彎」、「直行」指示標誌
    ，前者在地面上有「雙白線」，後者只有「破折單白線」云
    云。然經原審調查後，因認受處分人有不先駛入內側車道逕
    自中線車道左轉之違規行為，原處分機關依道路交通管理處
    罰條例第48條第1項第4款、第63條第1項第1款（原裁決書漏
    引第1款）之規定，裁處罰鍰600元，並記違規點數1 點，核
    無不當，受處分人聲明異議為無理由，應予駁回等語。
三、抗告意旨略以：受處分人於99年7月2日至台北榮民總醫院住
    院，同年月29日接受移除鋼釘手術，於同年8月2日出院，於
    上開時、地行經臺北縣汐止市○○路○段與中興街口，惟在
    汐止市○○路○段與民權路交叉口（前30公尺處之上方）有
    設置「左轉彎」、「直行」指示標誌，但在汐止市○○路○
    段與中興街交叉口前30公尺處並未設置「左轉彎」、「直行
    」指示標誌，但前者在地面上有「雙白線」，後者只有「破
    折單白線」，違反行政程序法第5條明確性原則及第6條平等
    原則。且受處分人當時因椎背部開刀，尚未拆線而疼痛難耐
    ，只想左轉到路旁休息，此曾獲舉發單位同意不予處罰，惟
    無奈原處分機關仍予以裁罰。原審亦未賦予受處分人辨明之
    機會，違反司法院釋字第418 號解釋之正當法律程序意旨，
    為此提起抗告，請求撤銷原裁定云云。
四、經查：
（一）受處分人於上開時、地，因有汽車駕駛人在多車道左轉彎
      ，未先駛入內側車道之違規情事，有臺北縣政府警察局99
      年8月13日北縣警交大字第CG0000000號舉發違反道路交通
      管理事件通知單、採證照片2幀及臺北縣政府警察局99 年
      9 月21日北縣警交字第0990150630號函在卷可稽（原審卷
      第8、10、21 頁參照），足認受處分人確有前揭違規事實
      。
（二）依上揭道路交通管理處罰條例之規定，在多車道左轉彎時
      ，本即應先駛入內側車道，受處分人既為合法領有駕駛執
      照，並駕駛車輛使用道路之人，即負有知悉並遵守上揭規
      定之義務。至於轉彎路口設有標誌、標線者，僅具有提醒
      、督促駕駛人注意之作用；且依道路交通管理處罰條例第
      48條第1 項規定，係將汽車駕駛人轉彎時「不依標誌、標
      線、號誌指示」，以及「在多車道左轉彎，不先駛入內側
      車道」，併列為違規轉彎之處罰事由（分列為第2款、第4
      款），足見該條第1項第4款所謂「在多車道左轉彎，不先
      駛入內側車道」之規定，原即不以設有標誌、標線之路段
      為必要，受處分人尚不得以該路口前30公尺處未設置指示
      標誌為由，據以卸責。又道路主管機關本得於法令授權範
      圍內，基於權責對於各項行政措施包括道路設計、交通號
      誌、標誌、標線之設置與更動等事項，為具體裁量、規劃
      ，俾達到道路使用效能、維持交通秩序及保障道路使用人
      往來便利與安全之行政目的，除行政措施明顯違法外，法
      院無從審查行政機關基於裁量權限所為設置交通號誌適當
      與否之問題，受處分人辯稱本件違反明確性原則及平等原
      則，顯係對法律條文之誤解，不足採取。
（三）又按法院受理有關交通事件，依道路交通管理處罰條例第
      89條前段規定，準用刑事訴訟法之規定。惟準用有其自然
      限度，僅就某事項所定之法規，於性質不相牴觸之範圍內
      ，適用於其他事項之謂（最高法院41年台非字第47號判例
      意旨參照）。道路交通管理處罰條例事件之本質為行政罰
      ，與以追訴犯罪、實踐國家刑罰權為規範目的之刑事訴訟
      程序有間，法院受理交通聲明異議案件，既係以裁定為之
      ，準用刑事訴訟法之規定，即不以經當事人言詞辯論為必
      要。且依道路交通案件處理辦法第16條規定，交通法庭就
      聲明異議之案件，必要時得訊問受處分人及其他關係人，
      並得傳喚證人，命行鑑定，實施勘驗；則法院於交通聲明
      異議事件，是否傳訊受處分人，乃屬法院之裁量權。原審
      審酌卷內事證，認受處分人有汽車駕駛人在多車道左轉彎
      ，未先駛入內側車道之違規情事已臻明確，無庸再予傳訊
      受處分人到庭調查，因而未予傳喚，自無不合。抗告意旨
      以原審未開庭予受處分人申辯及提出證據之機會云云，指
      摘原裁定程序違法，亦不足取。
五、綜上所述，受處分人有汽車駕駛人在多車道左轉彎，不先駛
    入內側車道之違規行為，洵堪認定。原裁定以原處分機關依
    道路交通管理處罰條例第48條第1項第4款、第63條第1項第1
    款（原裁決書漏引第1款）規定，裁處罰鍰600元，並記違規
    點數1 點，核無不合，因而裁定駁回受處分人之異議聲明，
    經核並無違誤。受處分人猶執前詞，提起抗告，為無理由，
    應予駁回。
據上論結，依道路交通事件處理辦法第25條，刑事訴訟法第412
條，裁定如主文。
中    華    民    國    100    年    6    月    28    日
                  刑事第二十四庭審判長法  官  李錦樑
                                      法  官  陳恆寬
                                      法  官  張惠立
以上正本證明與原本無異。
不得再抗告。
                                      書記官  陳珮茹
中    華    民    國    100    年    6    月    28    日